【裁判字號】    99,財管,3
【裁判日期】    990429
【裁判案由】    指定遺產管理人
【裁判全文】
臺灣屏東地方法院民事裁定               99年度財管字第3號
聲  請  人  丁○○
上列聲請人聲請選任被繼承人丙○○遺產管理人事件，本院裁定
如下：
    主  文
選任乙○（女，民國○○年○ 月○○日生，身分證統一編號：Ｚ00000
0000號）為被繼承人丙○○（男，民國○○年○ 月○○日出生，身分
證統一編號：Ｚ000000000號，最後住所地為屏東縣三地門鄉口社
村信義巷76號，民國98年2 月18日死亡）之遺產管理人。
聲請程序費用新臺幣壹仟元由被繼承人丙○○之遺產負擔。
    理  由
一、聲請意旨略以：聲請人丁○○所有土地為被繼承人丙○○無
    權占有，並興建廟宇，惟被繼承人丙○○於民國98年2 月18
    日死亡。因被繼承人丙○○之繼承人皆已拋棄繼承，其親屬
    會議復未於繼承開始後一個月內選定遺產管理人，聲請人為
    被繼承人丙○○之利害關係人，為此聲請選任被繼承人丙○
    ○遺產管理人等語。
二、按繼承開始時，繼承人有無不明者，而無親屬會議，或親屬
    會議未於1 個月內選定遺產管理人者，利害關係人得聲請法
    院選任遺產管理人，並由法院依公示催告程序，定6 個月以
    上之期限，公告繼承人，命於期限內承認繼承，民法第1177
    條、第1178條分別定有明文。此為關於無人承認繼承之規定
    。又先順序繼承人均拋棄其繼承權時，由次順序之繼承人繼
    承，其次順序繼承人有無不明或第四順序之繼承人均拋棄其
    繼承權者，準用關於無人承認繼承之規定，民法第1176條第
    6 項亦有明文。
三、經查，聲請人主張上開各情，業據提出協議書、土地所有權
    狀、土地登記第2 類謄本、本院99年1 月13日屏院惠家慧字
    第09990001270 號函為證，並經本院依職權調取本院98年度
    繼字第460 號拋棄繼承卷宗閱明無訛，並經利害關係人甲○
    ○到庭陳稱：原本上開土地為田明義所有，後來被繼承人丙
    ○○買下使用權，丙○○向伊借款200 萬元，將土地過戶給
    伊，但須具備原住民身分，所以借聲請人名義登記等語（見
    本院卷第24頁），堪信為真實，依前開民法第1176條第6 項
    規定，自應準用關於無人承認繼承之規定。而被繼承人丙○
    ○之親屬會議並未於死亡發生之日起1 個月內選定遺產管理
    人呈報法院，聲請人為被繼承人丙○○之利害關係人，是依
    首開規定，聲請人聲請法院選任遺產管理人，經核尚無不合
    。本院審酌第三人乙○為被繼承人丙○○之配偶，對被繼承
    人之遺產概況應有所知悉，又其已向本院聲明拋棄繼承，與
    聲請人及被繼承人間均無何利害關係，且同意擔任本件遺產
    管理人，爰選任第三人乙○為被繼承人之遺產管理人。
四、依非訟事件法第24條第1 項、第157 條，裁定如主文。
中    華    民    國    99    年    4     月    29    日
                        家事庭法  官  朱盈吉
以上正本係照原本作成。
如不服本裁定應於送達後10日內向本院提出抗告狀，並繳納抗告
費新臺幣1,000元。
中    華    民    國    99    年    4     月    29    日
                              書記官  蔡明株

司法院資訊處製作；財團法人民間司法改革基金會備份。
